臺灣臺北地方法院刑事判決　　　　　　　 95年度訴字第332號
公　訴　人　臺灣臺北地方法院檢察署檢察官
被　　　告　丙○○
選任辯護人　邱鎮北律師
上列被告因毒品危害防制條例案件，經檢察官提起公訴（94年度
偵字第20767號），本院判決如下：
    主  文
丙○○連續販賣第二級毒品，處有期徒刑柒年貳月。扣案之第二
級毒品MDMA柒拾玖顆沒收銷燬之；扣案之第三級毒品愷他命（驗
餘總淨重貳伍點玖玖公克）、放置第三級毒品愷他命之空瓶貳拾
玖瓶、紙袋拾捌只、分裝袋參拾肆只均沒收；未扣案之販賣毒品
所得新台幣肆仟捌佰元沒收，如全部或一部不能沒收時，以其財
產抵償之。
    事  實
一、丙○○明知MDMA（俗稱搖頭丸）、愷他命（Ketamine）分別
    為毒品危害防制條例所規定之第二級、第三級毒品，不得非
    法販賣，竟基於販賣第二級毒品MDMA及第三級毒品愷他命以
    營利之概括犯意，先於民國九十四年七月十五日前二、三週
    之某日，在臺北市○○路與南京東路口「XD」舞廳附近，以
    MDMA每顆新臺幣（下同）二百八十元、愷他命每瓶八百元之
    價格，向姓名、年籍不詳、綽號「猴子」之成年男子，販入
    第二級毒品MDMA、第三級毒品愷他命一批後，再分別以MDMA
    每顆三百元、愷他命每瓶一千元之價格，透過電腦網路聊天
    室販售予不特定之人牟利，前後約六次，另並攜至臺北市「
    GOING」舞廳販售一次。嗣於九十四年七月十四日晚間十一
    時三十分許，持毒品一批，擬前往臺北市大安區○○○路○
    段「LUXY PUB」兜售時，因逆向騎車，在臺北市大安區○○
    ○路○段一六一巷四十號附近為警攔停，而於翻找證件時經
    警發現其包包內置有毒品（嗣經清查後，共有第二級毒品
    MDMA七十九顆、第三級毒品愷他命二十九瓶、紙袋十八只、
    分裝袋三十四只等物），因而查獲前情。
二、案經臺北市政府警察局大安分局移送臺灣臺北地方法院檢察
    署檢察官偵查起訴。
    理  由
一、證據能力部分
  (一)被告選任辯護人辯稱被告丙○○於製作警詢筆錄前，曾遭其
    他警員掌摑耳光，復有警員表示趕快承認就可以回去，另被
    告於九十四年七月十五日偵訊之初，原否認犯行，因檢察官
    稱東西這麼多沒有販賣才怪，被告心想若不承認販賣，必遭
    不利處分，始改口承認，是被告於警詢中所為之自白係遭員
    警施以強暴、脅迫等不正方法所取得，且此不正方法是否延
    伸至檢察官偵訊時猶使被告無法依其自由意志陳述，亦有待
    調查，如被告於警詢及內勤檢察官偵訊時所為之自白係出於
    不正方法取供，即不具證據能力云云。
  (二)按被告之自白，須非出於強暴、脅迫、利誘、詐欺或其他不
    正之方法，且與事實相符者，始得採為證據，如果被告之自
    白，係出於不正之方法，並非自由陳述，即其取得自白之程
    序，已非適法，則不問自白內容是否確與事實相符，因其非
    係適法之證據，即不能採為判決基礎，故審理事實之法院，
    遇有被告對於自白提出刑求之抗辯時，應先於其他事實而為
    調查（最高法院二十三年度上字第八六八號判例意旨參照）
    ；又所謂非任意性之自白，除其自白必須是以不正方法取得
    外，尤須該自白與不正方法間具有因果關係，始有前述排除
    法則之適用，此觀刑事訴訟法第一百五十六條第一項規定：
    「被告之自白，非『出於』強暴……者，得為證據」即明（
    最高法院九十四年度台上字第二九九七號判決意旨參照）。
    查被告雖辯稱：伊前往廁所採尿時，曾遇到一名短髮、戴眼
    鏡、中等身材之便衣警察，詢問伊是何案件，伊回稱是毒品
    ，該名警員即稱這種小案件承認就可以回去，另伊剛被帶至
    警局時，曾有一名警員稱「你要不要承認」，並抬起手作勢
    要打伊，伊被帶到地下室時，該名警員又過來打伊一巴掌，
    接著又想打伊時，被一旁警員制止，打伊之警員不是查獲及
    製作筆錄之警員，偵訊時，伊原本否認，但檢察官說東西那
    麼多沒有才怪，所以伊就承認云云。惟詰之證人即查獲及製
    作被告警詢筆錄之警員乙○○證稱：當時係由伊帶被告到地
    下一樓的廁所採尿及製作筆錄，前往採尿途中並未遇到有穿
    便衣、短髮、戴眼鏡、中等身材之警員，亦無其他員警與被
    告交談，伊除起身拿錄音帶及其他物品外，大部分時間都在
    場，在製作警詢筆錄前，曾有其他同事與被告交談，但只是
    問他毒品買賣的情形而已，並沒有印象有人打被告巴掌，也
    沒有聽到有人對被告說趕快承認就可以回去；被告那麼瘦小
    ，且其包包內有潤滑劑，伊等懷疑他的性向，所以跟他保持
    距離；被告在查獲現場即承認毒品是跟朋友買，在LUXY舞廳
    賣等語（見二０七六七號偵卷第八九、九十頁，本院九十六
    年三月二十七日審判筆錄）。另證人即查獲員警甲○○亦證
    稱：當天並沒有聽到有穿便服之員警叫被告趕快承認並打被
    告耳光之事等語（見本院前揭審判筆錄）。且被告於同日移
    送檢察官偵訊時，除陳明其於警詢所述屬實外，亦未向檢察
    官指陳有何遭員警強暴、脅迫或其他不正方法取供情事（見
    三四三０號偵卷第七、八頁），顯與一般脫離非自主環境後
    ，急於求助澄清之常情有違，遑論被告自承其警詢筆錄之製
    作，係採一問一答方式進行，內容均係依其陳述記載，無人
    指示其應如何回答，且現場也有錄音等情在卷（見本院卷第
    八五頁），益徵被告於警詢中所為之陳述係出於其自由意志
    所為，並無受有刑求或其他不正方法取供之情形。另依九十
    四年七月十五日偵訊筆錄記載，被告始終均坦承販賣毒品，
    並無起初否認，嗣改口承認之情形，縱依被告所辯其接受偵
    訊時，經檢察官質疑毒品數量可能涉及販賣云云，亦僅屬檢
    察官以被告攜帶大量毒品外出之情形，依一般常理及經驗法
    則判斷，應涉有毒品交易行為，而質疑被告供述之真實性，
    自難認有影響被告依其自由意志陳述之情形。是被告於警詢
    及九十四年七月十五日偵查中向檢察官所為之陳述，均具任
    意性而有證據能力。
二、實體部分
  (一)訊據被告於本院審理時，雖矢口否認有何販賣第二級毒品MD
    MA及第三級毒品愷他命之情，辯稱：扣案毒品係伊於查獲前
    五到七天，在臺北市○○路與南京東路口XD舞廳附近，向綽
    號「猴子」之男子購入欲供己施用，因「猴子」稱最近毒品
    查得比較緊，叫伊買多一點，以免經常要出來買且比較便宜
    ，所以才一次買這樣的量。伊購買後，僅於九十四年七月十
    四日查獲當天晚間十時許出門前打開扣案放在隨身背包內之
    二瓶愷他命倒在手上吸用，MDMA則尚未施用，伊當時本欲攜
    帶運動服前往加州健身中心西門店運動，竟誤拿裝有毒品的
    紙袋，迨為警查獲時始知拿錯袋子云云。
  (二)然查，上開毒品交易事實，業據被告於警詢時供稱：「（問
    ：身上起獲之毒品作何用途？來源為何？）我將該毒品賣給
    他人。綽號『猴子』會主動打電話給我約地點及要訂多少數
    量搖頭丸及Ｋ他命後再見面交易。我以每顆搖頭丸二百八十
    元、Ｋ他命每瓶八百元之代價向『阿猴』購入，再以每顆搖
    頭丸三百元、Ｋ他命每瓶一千元販售他人賺取差價。都是在
    UT網路聊天室賣給網友，一共約六、七次。」（見二０七六
    七號偵卷第十頁）；九十四年七月十五日檢察官偵訊時供承
    ：「我平常是在網路上找買家，看看有沒有人登載購買的訊
    息，再去賣他。昨天是想帶去忠孝東路四段加州健身中心旁
    的『LUXY（筆錄誤載為LASSY）PUB』去賣。舞廳內比較會有
    人買。MDMA一顆賣三百元，Ｋ他命賣一千元。毒品是之前二
    、三個星期在網路上認識一個叫『猴子』大約三十歲左右的
    男子，我向他進貨的。（問：之前在舞廳賣過幾次）大概一
    、二次去『GOING』 舞廳，當時大約只賣十顆而已。自己沒
    有施用。警察局所言屬實。」等語綦詳（見三四三０號偵卷
    第七、八頁），核與其經警查獲隨身背包及紙袋內，共置有
    第二級毒品MDMA七十九顆、第三級毒品愷他命二十九瓶（驗
    餘淨重二五點九九公克）及可供分裝之夾鍊袋三十四個、紙
    袋十八個之客觀事證相符，此有前開扣案物品及臺北市政府
    警察局九十五年二月二十一日北市鑑毒字第一０四五號鑑驗
    通知書一件附卷可稽（見九十四年度偵字第二０七六七號偵
    查卷第六八頁）；即以被告於經警查獲時所採尿液之檢驗結
    果，係呈MDMA及愷他命之陰性反應，有臺灣檢驗科技股份有
    限公司濫用藥物尿液檢驗報告二件在卷可憑（見同前偵查卷
    第三頁及本院卷第六五頁），亦與其於警詢及偵訊時供稱曾
    於經警查獲逾十日前之九十五年七月四日施用愷他命，此外
    並未施用MDMA等自白相符（見同前偵查卷第十頁，及九十四
    年度核退字第三四三０號偵查卷第七、八頁），益證被告前
    開警詢及偵訊之自白確與事實相符，堪予採信。
  (三)被告嗣雖辯稱其購買前開毒品，係為供己施用，並無販賣意
    圖云云，然被告所辯不惟與前開自白不符，且被告於夜間攜
    帶第二級毒品MDMA七十九顆、第三級毒品愷他命二十九瓶外
    出，其持有之毒品數量遠高於一般人體所能承受之可能用量
    ，顯與單純施用者之攜帶用量有異。被告另辯稱當日因拿錯
    袋子，誤以為係運動服裝，因而誤攜毒品外出云云；然查被
    告係於晚上十一時三十分許，在尚未著畢運動衣物之情形下
    ，騎乘機車在臺北市○○○路○段一六一巷四十號附近經警
    查獲，此據被告供承在卷，並有臺北市政府警察局大安分局
    刑事案件報告單之記載可憑，則計算被告由前開查獲地點繼
    續騎車行進，並於抵達目的地忠孝東路四段停車後，上樓進
    入健身中心，再至更衣室著裝完畢之流程而言，縱無耽擱，
    亦已近於健身中心之打烊時間，顯與一般人至少預留相當時
    間運動之常情有違。遑論被告既供承「在九十四年七月十四
    日晚間十點要出門前，開了兩瓶愷他命倒在手上吸用」（見
    本院九十六年三月二十七日審判筆錄第十五頁），則以其甫
    施用完畢之情節觀之，當無誤取之虞；遑論被告置於機車腳
    墊上之提袋，為一般手提之開口紙袋，並無封蓋，此據證人
    乙○○指證在卷，並為被告所自承，衡諸常情更無難以檢視
    內容物，致有誤取之可能，因認被告前開所辯，均與常情有
    違，顯係卸責之詞，自難採信，應以其於警詢及偵訊中所為
    與客觀事證相符之自白，方為真實可採。本件事證明確，被
    告犯行洵堪認定。
三、按MDMA、愷他命分別係屬毒品危害防制條例第二條第二項第
    二款、第三款所規定之第二級、第三級毒品，被告販售予不
    特定之人牟利，核係犯同條例第四條第二項之販賣第二級毒
    品罪及同條第三項之販賣第三級毒品罪。被告販賣MDMA、愷
    他命前後持有第二級、第三級毒品之低度行為，分別為其販
    賣之高度行為所吸收，均不另論罪。又被告行為後，刑法於
    九十四年二月二日修正公布，九十五年七月一日起施行。依
    修正後刑法第二條第一項規定，行為後法律有變更者，適用
    行為時之法律，但行為後之法律有利於行為人者，適用最有
    利於行為人之法律，此係規範行為後法律變更所生新舊法律
    比較適用之準據法，本身尚無新舊法比較之問題，故於刑法
    修正施行後，應一律適用現行刑法第二條第一項之規定，為
    「從舊從輕」之比較。則按毒品危害防制條例第四條第二項
    、第三項之販賣第二級、第三級毒品罪，其法定刑各得併科
    新臺幣七百萬元、五百萬元以下罰金，依修正後之刑法第三
    十三條第五款：「主刑之種類如下：五、罰金：新臺幣一千
    元以上，以百元計算之」之規定，所得科處之罰金刑最低為
    新臺幣一千元；然依被告行為時之刑法第三十三條第五款規
    定之罰金最低額為銀元一元即新臺幣三元。比較上述修正前
    、後之刑罰法律，自以修正前即被告行為時關於科處罰金刑
    之法律較有利於被告。又刑法第五十六條連續犯之規定業經
    修正刪除，該規定刪除後，除法理上合於接續犯、包括一罪
    之情形仍可認為構成單一之犯罪外，其於數犯罪行為之情形
    ，即應依刑法第五十一條之規定予以分論併罰，相較於修正
    前連續犯之規定僅論以一罪，並加重其刑至二分之一，顯非
    有利，是依刑法第二條第一項比較新、舊法之結果，自應適
    用行為時即修正前刑法第五十六條連續犯之規定。是被告多
    次販賣第二、三級毒品犯行，均時間緊接，手法相同，觸犯
    構成要件相同之罪，顯均基於概括犯意反覆為之，均應依修
    正前刑法第五十六條論以一罪，並均加重其刑。又被告基於
    販賣第二、三級毒品之犯意，同時販入MDMA及愷他命後於網
    路及舞廳販賣，其以一行為觸犯上開二罪，為想像競合犯，
    應依刑法第五十五條規定，從一較重之販賣第二級毒品罪論
    處。爰審酌被告前無犯罪紀錄，有台灣高等法院被告前案紀
    錄表在卷可考，素行尚可，惟其不思正途，竟販賣第二、三
    級毒品牟利，戕害國人身心健康甚鉅，且其犯罪後原於警詢
    及偵查時坦承犯行，嗣竟翻異前供、飾詞卸責及其販賣毒品
    之期間、數量及所獲利益等一切情狀，量處如主文所示之刑
    。末按「依毒品危害防制條例第十八條第一項前段之規定，
    應予沒收銷燬之毒品，以經查獲之第一、二級毒品為限。又
    毒品依其成癮性、濫用性及對社會危害性，共分為四級，上
    開條例並就製造、運輸、販賣、意圖販賣而持有、以非法方
    法使人施用、引誘他人施用及轉讓不同品項之毒品等行為，
    分別定其處罰。至施用或持有第三、四級毒品，因其可罰性
    較低，故未設處罰之規定，僅就施用及持有第一、二級毒品
    科以刑罰。然鑑於第三、四級毒品均係管制藥品，特於同條
    例第十一條之一明定無正當理由，不得擅自持有；第十八條
    第一項後段復規定查獲之第三、四級毒品，無正當理由而擅
    自持有者，沒入銷燬之。從而，依同條例第十八條第一項後
    段應沒入銷燬之毒品，專指查獲施用或持有之第三、四級毒
    品而言；倘係查獲製造、運輸、販賣、意圖販賣而持有、以
    非法方法使人施用、引誘他人施用或轉讓第三、四級毒品，
    既屬同條例相關法條明文規定處罰之犯罪行為，即非該條項
    應依行政程序沒入銷燬之範圍。又同條例第十九條第一項所
    定『供犯罪所用或因犯罪所得之物』，係指犯第四條至第九
    條、第十二條、第十三條或第十四條第一項、第二項之罪所
    用或所得之物，不包括毒品本身在內，是尚不得援用此項規
    定為第三、四級毒品之沒收依據。再同條例對於查獲之製造
    、運輸、販賣、意圖販賣而持有、以非法方法使人施用、引
    誘他人施用及轉讓第三、四級毒品之沒收，並無特別規定，
    如其行為已構成犯罪，則該毒品即屬不受法律保護之違禁物
    ，應回歸刑法之適用，依刑法第三十八條第一項第一款之規
    定沒收之，始為適法。」（最高法院九十六年度台上字第八
    八四、七二七號判決意旨參照）。扣案MDMA七十九顆，為查
    獲之第二級毒品，不問屬於犯人與否，應依毒品危害防制條
    例第十八條第一項前段規定，沒收銷燬之；扣案愷他命（驗
    餘總淨重二五點九九公克）為供被告販賣之第三級毒品，屬
    違禁物，不問屬犯人與否，應依刑法第三十八條第一項第一
    款規定宣告沒收；另放置上開第三級毒品愷他命之空瓶二十
    九瓶、紙袋十八只、分裝袋三十四只，係被告所有分別供販
    賣第二、三級毒品所用之物，均應依毒品危害防制條例第十
    九條第一項規定宣告沒收。又毒品犯罪所得收益之沒收、追
    徵或以財產抵償之目的，乃在於從經濟面切斷毒品犯罪不法
    收益之循環，剝奪毒品犯罪之利益，以消除其主要誘因與根
    源，具有濃厚的財產刑色彩，從立法目的而言，並無扣除其
    購買毒品所支出之成本或其他費用之必要。且取得毒品所支
    付之費用亦不具法律保護之價值，藉由毒品犯罪所得之利益
    則屬違反公序良俗行為之所得，於刑事政策上尚非不得全部
    予以剝奪，自無計算扣除犯罪所得之成本或其他支出費用，
    而單就所謂純利益為沒收之理由（最高法院九十五年度台上
    字第二九一六號判決意旨參照）。則依被告於警詢及偵查中
    之供述，其以搖頭丸每顆三百元、愷他命每瓶一千元之價格
    販售予他人賺取差價，其一共在網路上販賣六、七次，在舞
    廳販賣一、二次，大約十顆等語，則以採對被告最有利之方
    式計算其販毒所得至少有四千八百元（300元×6次＝1,800
    元，300元×10顆＝3,000元，1,800元+3,000元＝4, 800元
    ），應依毒品危害防制條例第十九條第一項之規定諭知沒收
    ，如一部或全部不能沒收時，以其財產抵償之。
據上論斷，應依刑事訴訟法第二百九十九條第一項前段，毒品危
害防制條例第四條第二項第三項、第十八條第一項前段、第十九
條第一項，刑法第二條第一項前段、第十一條前段、第五十五條
、第三十八條第一項第一款，修正前刑法第五十六條，判決如主
文。
本案經檢察官郭麗娟到庭執行職務
中　　華　　民　　國　　96　　年　　4 　　月　  10 　 日
　　　　　　　　　刑事第十一庭  審判長法　官   劉方慈
                                      法  官   林庚棟
                                      法  官 　鍾淑慧
以上正本證明與原本無異。
如不服本判決，應於判決送達後10日內，向本院提出上訴狀。
　　　　　　　　　　　　　　　　      書記官　劉英芬
中　　華　　民　　國　　96　　年　　4　　 月　　18　　日
附錄本案論罪科刑法條
毒品危害防制條例第4條
製造、運輸、販賣第一級毒品者，處死刑或無期徒刑；處無期徒
刑者，得
併科新臺幣 1 千萬元以下罰金。
製造、運輸、販賣第二級毒品者，處無期徒刑或7年以上有期徒
刑，得併科新臺幣7百萬元以下罰金。
製造、運輸、販賣第三級毒品者，處5年以上有期徒刑，得併科
新臺幣5百萬元以下罰金。
製造、運輸、販賣第四級毒品者，處3年以上10年以下有期徒刑
，得併科新臺幣3百萬元以下罰金。
製造、運輸、販賣專供製造或施用毒品之器具者，處1年以上7
年以下有期徒刑，得併科新臺幣1百萬元以下罰金。
前五項之未遂犯罰之。
